臺灣高等法院臺南分院刑事判決　　　　　　　 九十三年度上訴字第四八五號　 Ｃ
　　　上　訴　人
　　　即　被　告　甲　○　○
　　　選任辯護人　簡　承　佑　律師
右上訴人因違反毒品危害防制條例案件，不服臺灣雲林地方法院九十三年度訴字第一
一○號中華民國九十三年五月十九日第一審判決（起訴案號：臺灣雲林地方法院檢察
署九十二年度毒偵緝字第一○○號、毒偵字第一一九九號），提起上訴，本院判決如
左：
      主      文
上訴駁回。
      事      實
一、甲○○前因竊盜案件，經原審法院於民國（下同）八十六年十月十四日，以八十
    五年度易字第一一一０號判處有期徒刑一年，並由本院及最高法院分別於八十七
    年二月二十七日及八十七年四月十五日，以八十六年度少上易字第二六五０號及
    八十七年度台上字第一三四六號駁回上訴確定，嗣又因肅清煙毒條例案件，經本
    院於八十六年十月三十日，以八十六年度上訴字第一一四八號判處有期徒刑三年
    五月確定，經定應執行刑為有期徒刑四年二月，於八十九年六月五日縮短刑期假
    釋出獄，嗣於九十一年八月十一日保護管束期滿執行完畢。其前又因施用毒品案
    件，經原審法院以八十七年度毒聲字第五０一號裁定送觀察勒戒後，認無繼續施
    用毒品之傾向，而由台灣雲林地方法院檢察署檢察官於八十七年十二月四日，以
    八十七年度偵字第五０七六號為不起訴處分確定。詎仍不知悔改，分別基於施用
    第一級毒品及第二級毒品之概括犯意，自九十一年九月初某日起至九十二年九月
    十三日晚間八時止，以將第一級毒品海洛因摻入香煙內點燃吸食及將第二級毒品
    安非他命置入玻璃球內用火燒烤之方式，在雲林縣莿桐鄉甘厝村甘厝一三二號住
    處，分別連續施用第一級毒品海洛因及第二級毒品安非他命多次。嗣於：
    (一)九十一年九月十三日下午二時許，在雲林縣斗六市榴中里納骨塔旁產業道路為
    警查獲，經警採集尿液送驗結果，呈嗎啡及甲基安非他命陽性反應；(二)九十一年
    十二月三日上午九時四十五分許，為警持搜索票前往其上開住處搜索而扣得第一
    級毒品海洛因一包（淨重一．六七公克）、安非他命一包（驗後淨重０．八六一
    八公克）及其所有供施用安非他命之吸食器一組、玻璃燈泡二個、分裝鏟六支。
    (三)九十二年一月十日下午三時二十分許及九十二年二月十四日上午十時二十分許
    ，前往台灣雲林地方法院檢察署應訊後，經其同意採集尿液送驗結果，均呈嗎啡
    及甲基安非他命陽性反應。(四)又因違反毒品危害防制條例案件被發佈通緝，為警
    於九十二年九月十五日緝獲，於同日上午十時許採集尿液送驗結果，仍呈嗎啡及
    甲基安非他命陽性反應。甲○○經原審法院於九十二年三月二十一日，以九十二
    年度毒聲字第二三七號裁定送觀察、勒戒後，認有繼續施用毒品之傾向。
二、案經雲林縣警察局移送臺灣雲林地方法院檢察署檢察官偵查起訴。
      理      由
一、上訴人即被告甲○○對於前揭時、地連續施用第一、二級毒品之犯行，已於警訊
    、原審偵審及本院審理時坦白承認，惟辯稱：「我在還沒被警察查獲之前，有去
    行政院衛生署雲林醫院請求治療，依毒品危害防制條例第二十一條之規定，應為
    不起訴處分」云云。
二、然查：
  (一)右揭犯罪事實，迭據被告於偵查、審理中坦承不諱，另被告之尿液經多次送驗結
    果，確實均呈現嗎啡及甲基安非他命陽性反應，此有雲林縣衛生局煙毒尿液檢驗
    成績書、雲林縣警察局刑警隊查獲煙毒、麻管嫌犯尿液送檢真實姓名對照表各二
    份、台灣雲林地方法院檢察署被告尿液檢體監管紀錄表、長榮大學確認報告各二
    份、法務部調查局九十二年二月十八日調科壹字第０九二六二六００五八０號檢
    驗通知書一份附卷可稽。又扣案之毒品經送驗結果，確為第一級毒品海洛因及第
    二級毒品安非他命，此有法務部調查局九十二年二月七日調科壹字第一六０００
    一九一五號鑑定通知書、國防部憲兵司令部刑事鑑識中心九十二年一月二十二日
    （九二）宇鑑字第０一０四三號鑑驗通知書各一份附卷可稽。復有安非他命吸食
    器一組、玻璃燈泡二個、塑膠分裝鏟六支扣案可資佐證。堪認被告上開連續施用
    海洛因、安非他命之自白，應與事實相符。
  (二)被告雖以前揭情詞置辯，然按犯毒品危害防制條例第十條之罪者，於犯罪未發覺
    前，自動向行政院衛生署指定之醫療機構請求治療，醫療機構免將請求治療者送
    法院或檢察機關。依前項規定治療中經查獲之被告或少年，應由檢察官為不起訴
    之處分或由少年法院（地方法院少年法庭）為不付審理之裁定。但以一次為限。
    毒品危害防制條例第二十一條固有明文。而參酌毒品危害防制條例公布施行前之
    肅清煙毒條例第四條規定：「施用煙毒成癮，於犯罪未發覺前，自動向檢察官或
    司法警察機關請求勒戒，於斷癮後經調驗確已戒絕者，免除其刑。施用煙毒成癮
    ，於犯罪未發覺前，自動向指定之勒戒處所請求勒戒並已斷癮，經勒戒處所通知
    該管檢察官調驗確已戒絕者，視同自首，準用前項規定。施用煙毒，於犯罪未發
    覺前，向檢察官或司法警察機關自首者，減輕或免除其刑。」因此，上開毒品危
    害防制條例第二十一條所稱之「請求治療」，其意旨應係指請求治療戒除根絕毒
    癮而言。
  (三)本件被告雖曾因海洛因濫用（依賴），主動於九十一年五月十四日首次至行政院
    衛生署雲林醫院門診治療，至九十二年三月十七日間，陸續至該院門診十次，此
    有該院九十三年三月二十六日九三雲醫歷字第一六四四號覆原審法院函可佐，然
    戒除毒癮者應須住院持續相當時日始能有成效，被告雖至醫院門診領藥，是否係
    為戒除根絕毒癮而前往治療，尚非無疑。再參以偵查卷內所附雲林醫院九十二年
    三月三日九二雲醫歷字第０九八三號函之被告病歷，其上均僅記載被告有入睡或
    維持睡眠之持續障礙，而未有任何戒除毒癮治療之紀錄，自非上開毒品危害防制
    條例第二十一條所稱之「請求治療」，則本件應無上開條文之適用。再本件被告
    於九十二年三月十七日最後一次至雲林醫院門診後，仍有繼續施用毒品情形，並
    於同年九月十五日經警緝獲時採集其尿液送驗結果，又呈嗎啡及甲基安非他命陽
    性反應，此有雲林縣衛生局煙毒尿液檢驗成績書、雲林縣警察局刑警隊查獲煙毒
    、麻管嫌犯尿液送檢真實姓名對照表各一份附卷可稽，是被告上開辯解，顯屬卸
    責之詞，應不足採。至被告辯護人請求再次函查衛生署雲林醫院查詢整個醫療過
    程的完整性為何，本院認為本件事證既明，並無再次函詢之必要，併此說明。
  (四)被告前因施用毒品案件，經原審法院以八十七年度毒聲字第五０一號裁定送觀察
    勒戒後，認無繼續施用毒品之傾向，而由台灣雲林地方法院檢察署檢察官於八十
    七年十二月四日，以八十七年度偵字第五０七六號為不起訴處分確定，此有台灣
    高等法院被告全國前案紀錄表、台灣雲林地方法院檢察署刑案資料查註紀錄表各
    一份在卷可佐。又被告因本件施用毒品被查獲後，經原審裁定送觀察勒戒，認有
    繼續施用毒品之傾向，此有台灣雲林看守所九十二年十月六日雲所境總字第０九
    二０００一一九二號函附有無繼續施用毒品傾向證明書一份在卷可查。其於五年
    以內，再犯毒品危害防制條例第十條第一項及第二項之罪，事證明確，被告施用
    第一級毒品海洛因及第二級毒品安非他命之犯行，堪予認定，自應依法論科。
三、查被告施用第一級毒品海洛因及第二級毒品安非他命之犯行，核其所為，係犯毒
    品危害防制條例第十條第一項及第二項之罪。其持有毒品之低度行為，均應為施
    用毒品之高度行為所吸收，均不另論罪。被告先後多次施用第一級毒品及第二級
    毒品之犯行，時間緊接，所犯罪名與犯罪構成要件相同，顯係基於概括犯意而為
    ，應依連續犯規定均論以一罪，並依法加重其刑。被告所犯施用第一級毒品及施
    用第二級毒品罪，犯意各別，罪名不同，應分論併罰之。被告前於八十六年間因
    竊盜案件，經原審法院於八十六年十月十四日，以八十五年度易字第一一一０號
    判處有期徒刑一年，並由本院及最高法院分別於八十七年二月二十七日及八十七
    年四月十五日，以八十六年度少上易字第二六五０號及八十七年度台上字第一三
    四六號駁回上訴確定，嗣又因肅清煙毒條例案件經本院於八十六年十月三十日，
    以八十六年度上訴字第一一四八號判處有期徒刑三年五月確定，經定應執行刑為
    有期徒刑四年二月，於八十九年六月五日縮短刑期假釋出獄，嗣於九十一年八月
    十一日保護管束期滿執行完畢，此有台灣高等法院被告全國前案紀錄表在卷可佐
    ，其於五年以內再犯本件有期徒刑以上之罪，為累犯，應加重其刑，並均依法遞
    加重之。
四、又被告行為後，新修正之毒品危害防制條例於九十二年七月九日修正公布，自九
    十三年一月九日施行（該條例係依該條例第三十六條規定，自公布後六個月施行
    ），而關於犯施用第一級或第二級毒品，經觀察、勒戒後認無繼續施用之傾向，
    經檢察官不起訴處分後，五年內再犯施用第一級或第二級毒品之罪，經觀察、勒
    戒後，認有繼續施用毒品之傾向者，依修正前毒品危害防制條例第二十條第三項
    規定，本即應依法予以追訴、審判；又依修正後毒品危害防制條例第二十三條第
    二項規定，經觀察、勒戒或強制戒治執行完畢釋放後，五年內再犯第十條之罪者
    ，檢察官即應依法追訴。換言之，本件被告無論係依照修正前或修正後之毒品危
    害防制條例規定，均應由檢察官依法追訴並由法院依法審判。且關於施用第一級
    毒品或第二級毒品之刑罰規定即毒品危害防制條例第十條，修正前後之條文不論
    構成要件、條次、法定刑度均無變更，是本件應不生比較新舊法之問題，附此敘
    明。
五、原審以被告罪證明確，因予引用毒品危害防制條例第十條第一項、第二項、修正
    後第十八條第一項前段，刑法第十一條前段、第五十六條、第五十一條第五款、
    第四十七條、第三十八條第一項第二款之規定，並審酌被告屢因施用毒品，經勒
    戒、觀察程序，由檢察官為不起訴處分後，仍未能戒絕毒品，再犯相同之罪行，
    足見其戒毒意志不堅，惟念其施用毒品乃自戕一己之身體健康，尚未害及他人，
    且其犯後坦承犯行，態度良好，目前在魚市場賣魚，有正當職業，且家中尚有父
    母親及三名小孩待其扶養等一切情狀，分別就施用第一級毒品部分，量處有期徒
    刑捌月；就施用第二級毒品部分，處有期徒刑肆月，並定其應執行之刑為有期徒
    刑拾月。又沒收為從刑之一種，且與主刑有其從屬關係。如行為後，法律有所變
    更，但主刑之法定最高度及最低度刑，與修正前之舊法完全相同，或僅沒收之從
    刑規定有所更易，主刑未修正時，則沒收部分，固不生比較問題。依從新之原則
    ，皆應適用修正後之法律（最高法院八十八年第五次刑事庭會議決議參照）。而
    毒品危害防制條例第十條有關施用第一、二級毒品之罪名及法定刑度，於九十二
    年七月九日修正時並無任何變更，已如前述，惟有關同條例第十八條之沒收規定
    有所更易，依上揭說明有關沒收部分，自不生比較問題，依從新之原則，皆應適
    用修正後之毒品危害防制條例第十八條之規定宣告沒收。查本件扣案之海洛因一
    包（淨重壹點陸柒公克）、安非他命一包（驗後淨重零點捌陸壹捌公克），為毒
    品危害防制條例第二條第二項第一、二款所稱之第一級及第二級毒品，業如上述
    ，均應依修正後毒品危害防制條例第十八條第一項前段之規定沒收銷燬之。至安
    非他命吸食器一組、玻璃燈泡二個、塑膠分裝鏟六支，雖非專供施用毒品之器具
    ，然係被告所有，供其施用第二級毒品安非他命犯罪之器具，業據其自承在卷，
    應依刑法第三十八條第一項第二款之規定宣告沒收。本院經核原審認事用法俱無
    不合，量刑亦稱妥適，被告上訴意旨雖不否認犯罪，然請求從輕量刑，指摘原判
    決不當，並無可取，為無理由，應予駁回。
據上論結，應依刑事訴訟法第三百六十八條，判決如主文。
本案經檢察官邱克斌到庭執行職務。
中    華    民    國      九十三      年      七      月      二十二    日
                                  臺灣高等法院臺南分院刑事第二庭
                      審判長法官  葉    居    正
                                            法官  莊    俊    華
                                            法官  林    勝    木
右正本證明與原本無異。
不得上訴。
                                      法院書記官  吳    秋    賢
中    華    民    國      九十三      年      七      月      二十二    日
附錄法條：
毒品危害防制條例第十條：施用第一級毒品者，處六月以上五年以下有期徒刑。
                        施用第二級毒品者，處三年以下有期徒刑。
